【裁判字號】    97,易,4000
【裁判日期】    980116
【裁判案由】    詐欺
【裁判全文】
臺灣臺中地方法院刑事判決              97年度易字第4000號
公  訴  人  臺灣臺中地方法院檢察署檢察官
被      告  乙○○
                    之11巷9.
上列被告因詐欺案件，經檢察官提起公訴（97年度偵字第21264號）
，本院判決如下：
    主    文
乙○○犯幫助詐取財罪，處有期徒刑伍月，如易科罰金，以新臺
幣壹仟元折算壹日，減為有期徒刑貳月拾伍日，如易科罰金，以
新臺幣壹仟元折算壹日。
    犯罪事實
一、乙○○雖預見將金融機構帳戶交付他人使用，其帳戶可能成
    為他人用以行詐欺取財犯罪之工具，仍基於幫助詐欺財財之
    不確定故意，於民國95年12月21日開戶起迄96年1月3日間之
    某日，在不詳處所，將其向臺中商業銀行西屯分行申辦帳號
    第000000000000號帳戶 (下稱系爭臺中銀行帳戶) 之存摺、
    提款卡及密碼等物，交付予真實姓名年籍不詳之詐欺集團成
    員使用。而該詐欺集團與其他成員，共同基於意圖為自己不
    法之所有之犯意聯絡，自95年10月間起，接續撥打電話予甲
    ○○，自稱為「水的舞溫泉度假村」會計室主任，佯稱甲○
    ○抽中三獎，惟須加入為臨時會員始得領獎，致甲○○因而
    陷於錯誤，於96年1月5日、1月10日，分別以櫃檯現金匯款
    方式，匯款新臺幣 (下同) 100,000元、140,000元、237,00
    0元入上開乙○○所有系爭臺中銀行帳戶，其後該詐欺集團
    成員旋將上開款項提領殆盡。嗣經甲○○發覺受騙，報警處
    理而查獲上情。
二、案經甲○○訴由臺中縣警察局霧峰分局報請臺灣臺中地方法
    院檢察署檢察官偵查起訴。
    理    由
一、按刑事訴訟法第159條之5規定：「被告以外之人於審判外之
    陳述，雖不符前四條之規定，而經當事人於審判程序同意作
    為證據，法院審酌該言詞陳述或書面陳述作成時之情況，認
    為適當者，亦得為證據。當事人、代理人或辯護人於法院調
    查證據時，知有第159條第1項不得為證據之情形，而未於言
    詞辯論終結前聲明異議者，視為有前項之同意。」，其立法
    意旨在於傳聞證據未經當事人之反對詰問予以核實，原則上
    先予排除，惟若當事人已放棄詰問或未聲明異議，基於證據
    資料愈豐富，愈有助於真實發現之理念，且強化言詞辯論主
    義，法院自可承認該傳聞證據例外擁有證據能力。經查，本
    件被告乙○○在本院言詞辯論終結前，並未就證人即被害人
    甲○○於警詢時所證述之內容聲明異議，依上開規定說明，
    應視為同意其證言作為證據，且本院審酌上開證人甲○○證
    言作成時之情況，查無其他不法之情狀，足認為得為本案之
    證據，而有證據能力，先予敘明。
二、訊據被告乙○○對於上開系爭臺中銀行帳戶係由其申辦之事
    固不否認，惟矢口否認有何幫助詐欺取財犯行，辯稱：伊開
    立系爭帳戶後，即將提款卡交給伊的母親，母親在伊交付後
    1、2個月，再將提款卡還給伊，伊沒有將密碼告知任何人、
    也沒有寫在存簿上，伊習慣性將帳簿放在機車車廂裡，而伊
    的機車被撬開，且有去修理機車，因為系爭帳戶存簿裡都沒
    有錢，故存摺、提款卡雖被偷，惟並未去掛失云云。經查：
(一)、被告於檢察官偵訊時供稱：伊遺失系爭帳戶之存摺及印章
      ，開立系爭帳戶當天就領到提款卡，提款卡一直放在伊母
      親身上，伊僅留存摺及印章，密碼只有伊知道，母親倘欲
      領錢會告知伊，伊才告訴母親密碼，伊母親尚未自系爭帳
      戶領過錢，所以沒向伊要過密碼等詞（見臺灣臺中地方法
      院檢察署97年度偵字第21264號卷頁6），核與其在本院準
      備程序訊問時所供稱：提款卡沒有交付予伊的母親保管之
      詞（見本院卷頁17反），前後已有不一致之處，復依據系
      爭帳戶之交易明細所示，可知自96年1月3日起至同年月12
      日止，有多筆大額款項匯入上開系爭帳戶，且臺中商業銀
      行西屯分行於97年11月12日函覆說明：系爭帳戶97年1 月
      5日100,00  0元之提領方式為臨櫃85,000元、提款機自提
      15,000元，9 7年1月5日140,000元之提領方式皆採提款機
      提款共分7筆，97年1月10日237,000元之提領方式皆採提
      款機提款共分11筆等事實，即與被告所辯稱其將提款卡交
      付予母親，款項非伊的母親所提領，及伊母親不知道密碼
      之詞（見本院卷頁31）已相矛盾，蓋系爭帳戶之提款卡倘
      如被告所辯述係交付予其母親且其母親未使用該提款卡領
      款，則前揭系爭帳戶款項究如何得以提款卡及密碼提領，
      再者，被告於本院準備程序訊問時供稱其係遺失存摺、印
      章，提款卡仍在身上云云 (見本院卷頁17反) ，惟經本院
      請其攜帶提款卡到院時，被告於本院審理時則復稱其找不
      到提款卡之詞 (見本院卷頁30) ，是綜此，顯見被告此項
      其於開立系爭帳戶後將提款卡交付給伊的母親及不知他人
      何以會知悉密碼等詞，均係屬虛偽卸責之詞，不足採信。
      另被告辯稱其習慣性將帳簿放在機車車廂裡，而伊的機車
      被撬開，且有去修理機車之詞，其於本院準備程序訊問時
      尚供稱會於下次庭訊時攜帶修理機車之證明收據 (見本院
      卷頁16) ，嗣被告於本院審理時復陳稱其找不到收據，修
      車的老闆不願再開立一次收據云云 (見本院卷頁30) ，又
      被告對於其機車車廂被撬開及車內物品均不見等事，坦認
      未報警處理亦未辦理掛失手續，亦可見被告管理機車及保
      管物品之行為均有背於常情與事理，復甚者，竊取系爭帳
      戶存摺等物之人，何以知道被告所駕機車車廂內有存摺、
      印章等物而為撬開及竊取之行為，故承上所述，被告辯述
      系爭帳戶之存摺及印章等物置放於機車內，嗣因機車被撬
      開而遭竊取之詞，係屬臨訟卸責之詞，洵無足取。
(二)、又衡諸時下詐欺犯罪集團成員收購取得人頭帳戶之常見手
      法，渠等利用部分民眾需款孔急或貪圖小利之心理因素，
      藉由登報或隨機搭訕招攬方式獲取存摺、提款卡及密碼之
      情形甚為常見，執行上亦無重大困難，而原帳戶所有人既
      係出於自願提供帳戶供渠等犯罪使用，事後自行凍結帳戶
      、變更密碼或申請將原提款卡作廢並補發新卡之可能性較
      低；相對而言，如該存摺、提款卡及密碼係以盜贓方式取
      得，則該詐欺犯罪集團成員自須承擔原帳戶所有人隨時報
      警或求助金融機構應變處理之危險，進而使其費心詐騙之
      款項入帳後，面臨無法領出之窘境。是以詐欺犯罪集團成
      員果真確有使用人頭帳戶之必要，大可透過其他管道平和
      取得並安心使用，根本毋庸使用被告所遺失帳戶之存摺、
      提款卡，徒增日後作為詐欺得款匯入帳戶時無從提領甚或
      遭警查獲之風險，且本院審酌被告於本院準備程序訊問時
      供稱當時伊未與任何銀行相關機構往來，且未上班，現金
      均放在身上之詞 (見本院卷頁16) ，是被告既無使用銀行
      帳戶之需求，則被告何以須申辦系爭帳戶，且系爭帳戶於
      95年12月21日申辦後不久即自96年1月3日起有多筆不明款
      項匯入之紀錄，而被告對此均無法為合理之說明及解釋，
      益徵被告所辯前揭系爭帳戶存摺、印章係遭竊或遺失，其
      未交付予詐騙集團云云，並無可取。再者，蒐集他人金融
      機構帳戶作為被害人匯入款項之交易媒介，用以隱匿真正
      犯罪者身分及資金流向之犯罪模式，多係用於詐欺取財之
      犯罪類型，此乃一般使用人頭帳戶常見之非法利用類型，
      復經大眾傳播媒體再三披露，被告亦無從諉為不知。是被
      告有幫助詐欺取財之不確定故意，亦堪認定。
(三)、綜上所陳，被告前揭所辯顯非可信，且上開犯罪事實，業
      據被害人甲○○於警詢中指訴遭人詐騙匯款經過綦詳，及
      其提出之高雄銀行七賢分行入戶電匯匯款回條1紙、兆豐
      國際商業銀行高雄分行國內匯款申請書2紙附卷足佐，復
      有被告所有上開系爭帳戶開戶基本資料及交易明細在卷足
      憑。是本案事證已臻明確，被告上開幫助詐欺取財之犯行
      ，應堪認定。
三、本件被告提供其所有上開系爭帳戶之存摺、提款卡、印章及
    密碼等物予姓名年籍均不詳之詐騙集團成員作為詐欺取財所
    用，係基於幫助他人詐欺取財之不確定故意，且所為屬詐欺
    取財罪構成要件以外之行為，核其所為係犯刑法第339條第1
    項之詐欺取財罪之幫助犯，爰依同法第30條第2項規定，按
    正犯之刑減輕之。爰審酌被告提供系爭帳戶供他人非法使用
    ，使詐騙集團之成員易於得手，助長詐欺之犯罪風氣，嚴重
    危害社會治安，並使被害人甲○○因此被詐騙共計477,000
    元，然被告本身未實際參與本件詐欺取財之犯行，可責難性
    較小，暨其於本院審理時未能坦承犯行，犯後態度不佳等一
    切情狀，量處如主文所示之刑，並諭知易科罰金之折算標準
    。且按中華民國九十六年罪犯減刑條例業於96年7月4日公布
    ，並自96年7月16日施行，該條例第2、3條分別明文規定：
    「犯罪在中華民國96年4月24日以前者，除本條例另有規定
    外，依下列規定減刑：三、有期徒刑、拘役或罰金，減其刑
    期或金額二分之一」，「下列各罪，經宣告死刑、無期徒刑
    或逾有期徒刑一年六月之刑者，不予減刑：十四、刑法第33
    9條」；查本件被告所犯上揭幫助詐欺取財罪之犯罪時間，
    係在96年4月24日以前，且本件宣告刑為有期徒刑1年6月以
    下，非屬上揭減刑條例第3條規定不予減刑之情形，故依上
    開規定，本院應減其有期徒刑二分之一，並諭知易科罰金之
    折算標準，以資懲儆。
據上論斷，依刑事訴訟法第299條第1項前段，刑法第339條第1項
、第30條第1項前段、第2項、第41條第1項前段，刑法施行法第1
條之1第1項、第2項前段，中華民國96年罪犯減刑條例第2條第1
項第3款、第7條，判決如主文。
中    華    民    國    98    年    1    月    16    日
            刑事第三庭  審判長法  官  周瑞芬
                              法  官  陳思成
                              法  官  楊曉惠
上正本證明與原本無異。
如不服本判決，應於送達後十日內向本院提出上訴狀（須附繕本
）。
                              書記官  謝明倫
中    華    民    國    98    年    1    月    16    日
附錄論罪科刑法條
刑法第339條
意圖為自己或第 3 人不法之所有，以詐術使人將本人或第 3 人
之物交付者，處五年以下有期徒刑、拘役或科或併科1000元以下
罰金。
以前項方法得財產上不法之利益或使第 3 人得之者，亦同。
前二項之未遂犯罰之。


司法院資訊處製作；財團法人民間司法改革基金會備份。
